臺灣高等法院刑事判決　　　　　　　　　　　　　　九十一年度上訴字第六七六號
　　上　訴　人　臺灣新竹地方法院檢察署檢察官
　　被　　　告　甲○○
右上訴人因被告違反毒品危害防制條例案件，不服臺灣新竹地方法院九十年度訴字第
三一二號，中華民國九十一年一月四日第一審判決（起訴案號：臺灣新竹地方法院檢
察署九十年度偵緝字第八五號），提起上訴，本院判決如左：
    主  文
原判決關於持有第一級及第二級毒品部分撤銷。
甲○○被訴持有第一級及第二級毒品部分公訴不受理。
其他上訴駁回。
    理  由
壹、無罪部分：
一、公訴意旨略以：被告甲○○基於概括之犯意，自民國八十九年九月間起，在新竹
    市○○街二十四號住處等地，以將第一級毒品海洛因摻入香菸點燃吸用之方式，
    無償轉讓提供第一級毒品海洛因予證人鄭慶原（起訴書贅載等人）非法施用，並
    轉讓提供第二級毒品安非他命予證人鄭慶原、潘建霖等人施用，而認被告涉有違
    反毒品危害防制條例第八條第一項、第二項之轉讓第一級、第二級毒品罪嫌云云
    。
二、按犯罪事實應依證據認定之，無證據不得推定其犯罪事實；又不能證明被告犯罪
    者，應諭知無罪之判決。刑事訴訟法第一百五十四條、第三百零一條第一項分別
    定有明文。又刑事訴訟法上所謂認定犯罪事實之證據，係指足以認定被告確有犯
    罪行為之積極證據而言，該項證據自須適合於被告犯罪事實之認定，始得採為斷
    罪資料；認定不利於被告之事實，須依積極證據，苟積極證據不足為不利於被告
    事實之認定時，即應為有利於被告之認定，更不必有何有利之證據。最高法院二
    十九年上字第三一０五號、三十年上字第八一六號分別著有判例。而被告之自白
    ，不得作為有罪判決之唯一證據，仍應調查其他必要之證據，以察其是否與事實
    相符。刑事訴訟法第一百五十六條第二項亦定有明文。
三、檢察官上訴意旨略以：被告甲○○轉讓毒品供他人吸用之事實，業據被告於第一
    次偵訊中供承不諱，核與同案被告鄭慶原於警、偵訊中及潘建霖於警訊中證述之
    情節相符，並有扣案之海洛因毛重十二點九公克、安非他命零點七公克、注射針
    筒四支扣案可憑，且被告之尿液經鑑定又有安非他命及海洛因陽性反應，原審認
    定被告無罪，容有未洽云云。
四、訊之被告甲○○堅決否認有轉讓毒品之犯行，辯稱：扣案之安非他命及海洛因均
    為伊自己吸食用的，並未提供他人吸用等語。經查：
  (一)警方於八十九年十二月二十日下午六時三十分許，至被告甲○○位於新竹市○○
    里○○街二十四號之住處，固然查扣海洛因七包（毛重十二點九公克）、裝海洛
    因之殘渣袋一包、注射海洛因之針筒四支、安非他命一包（毛重○．七公克）、
    安非他命之分裝袋四大包及注射用之葡萄糖一包，此有該等扣押物及警方搜索扣
    押證明筆錄一份附卷（參見九十年度偵字第七五號偵查卷第十八頁）可憑，並為
    被告所不否認，應認屬實。按上開海洛因及安非他命之數量尚非甚鉅，又有施用
    注射之工具，則被告辯稱：扣案之安非他命及海洛因均為伊自己吸食用的，並未
    提供他人吸用等語，非無可能。
  (二)又查被告於警訊中並未坦承有轉讓毒品予證人鄭慶原之行為，且其於警訊中亦未
    具體供述轉讓毒品予證人潘建霖之時間，而於檢察官偵訊中所述分送予潘建霖吸
    用幾口毒品之時間為八十八年八月至十一月（參見同上偵查卷第六一頁），亦與
    起訴認定之八十九年九月間開始不符，是檢察官認被告就起訴之犯罪事實供承不
    諱，即有不合。
  (三)而證人鄭慶原於警訊中固證稱：「我海洛因之毒品大部分是朋友甲○○提供，因
    認識多年，很少談及價錢」云云，於檢察官偵查中證稱：「（林某有無提供毒品
    予你施用？）之前有，約是八十九年九、十月時，最後一次是十一月底，他是免
    費轉讓給我，是在他家給我的。林某不是整支給我，只是分我吸幾口而已」等語
    （以上均參見同上偵查卷第十二頁、第五十九頁反面），然於原審調查中時則證
    稱：「（有沒有跟被告甲○○拿過毒品？）沒有。」、「（為何在警訊及檢察官
    偵訊時指認被告有提供毒品給你？）在警訊時，警察要我配合，因為他們主要是
    要找甲○○的，與我們在場四人無關，所以我才指證被告。在檢察官那邊，因為
    我當時藥癮發作整個人迷迷糊糊，我希望能夠交保，所以才這樣講的。」等語（
    參見原審卷第二六頁），先後證述不一致。又證人潘建霖於警訊時雖證稱：「甲
    ○○在八十九年九月及十二月十二日分別提供安非他命給我吸用：：所吸食之安
    毒是甲○○提供的：：」等語（參見偵查卷第十四頁），然於原審調查中則改證
    稱：「（有無與被告一起施用過毒品？）沒有，我也沒有跟被告拿過毒品。」、
    （在警訊時供稱安非他命是被告提供的，是否實在？）不實在，因為警察說只要
    指證被告，我就可以回家，所以我才指證，但是我後來還是被移送法院，先被裁
    定責付，後來裁定送戒治。」等語（參見原審卷第二七頁），其前後證述亦不一
    致。而查獲當時在場之證人楊世嘉、彭瓊瑤於警訊及偵查中亦未供證被告甲○○
    有轉讓安非他命或海洛因予鄭慶原或潘建霖施用之事實（參見同上偵查卷第十一
    頁、十二頁、十五至十六頁五八頁、六○頁），縱證人鄭慶原於查獲當時所採集
    之尿液中經台北市立療養院檢驗含有安非他命反應（參見偵查卷第七三之七頁檢
    驗報告書），亦難認係被告所轉讓提供，且查無其他積極證據足資證明被告有轉
    讓海洛因或安非他命予證人鄭慶原、潘建霖之犯行，尚難單憑該證人鄭慶原、潘
    建霖先後不一之指證及被告尿液中含有安非他命反應（參見同上偵查卷第七三之
    六頁檢驗報告書），即遽而推論被告有轉讓毒品予鄭慶原、潘建霖之犯行。
  (四)此外，復查無其他積極證據足以證明被告有公訴人所指轉讓第一級、第二級毒品
    之犯行，自屬不能證明其犯罪。
貳、公訴不受理部分：
一、公訴意旨略以：八十九年十二月二十日下午六時三十分許，警方在新竹市○○街
    二十四號，扣得被告甲○○持有海洛因毛重十二點九公克，安非他命零點七公克
    ，因認被告涉有違反毒品危害防制條例第十一條第一項、第二項之持有第一級及
    第二級毒品罪嫌等語。
二、經查，八十九年十二月二十日下午六時三十分許，警方扣得被告上開所持有之海
    洛因及安非他命，係屬被告施用之毒品，業為原審法院以八十九年度毒聲字第四
    ○一號裁定強制戒治後，並為台灣新竹地方法院檢察署檢察官以九十年度偵字第
    二二九號不起訴處分確定，有該處分書影本一份及本院被告全國前案紀錄表在卷
    可憑，依毒品危害防制條例第二十條之規定，被告犯同條例第十條第一、二項之
    施用第一級、第二級毒品罪，應先行觀察、勒戒，或強制戒治，不得逕行起訴，
    而持有上開毒品為施用行為所吸收，亦不得逕行起訴，是檢察官逕行起訴被告上
    開持有第一級、第二級毒品之行為，顯屬違背法律規定，合依刑事訴訟法第三百
    零三條第一款之規定，應為不受理之判決。
參、原審認被告持有第一級、第二級毒品之犯罪不能證明，而為無罪之諭知，認事用
    法顯有不當，檢察官以被告持有上開毒品為由，提起上訴，為有理由，自應由本
    院將原判決關於此部分撤銷改為公訴不受理之諭知。又原審認被告被訴轉讓第一
    級、第二級毒品之犯罪不能證明，認事用法並無違誤及不當，檢察官仍執前詞提
    起上訴，並無理由，應予駁回。
據上論斷，應依刑事訴訟法第三百六十九條第一項前段、第三百六十四條、第三百零
三條第一款、第三百六十八條，判決如主文。
本案經檢察官吳國南到庭執行職務。
中      華      民      國    九十一    年      四      月    三十    日
                              臺灣高等法院刑事第二十三庭
                                  審判長法  官  黃  瑞  華
                                        法  官  吳      燦
                                        法  官  雷  雯  華
右正本證明與原本無異。
如不服本判決應於收受送達後十日內向本院提出上訴書狀，其未敘述上訴之理由者並
得於提起上訴後十日內向本院補提理由書（均須按他造當事人之人數附繕本）。
                                        書記官  陳  思  云
中      華      民      國    九十一    年      四      月    三十    日
